臺灣彰化地方法院刑事判決　　　　　　　　　　　　　　九十年度訴緝字第四四號
　　公　訴　人　臺灣彰化地方法院檢察署檢察官
　　被　　　告　甲○○
右列被告因違反廢棄物清理法案件，經檢察官提起公訴（八十八年度偵字第一０二六
九號、第一一一四八號），本院判決如左：
    主  文
甲○○無罪。
    理  由
一、公訴意旨以: 被告甲○○未經主管機關許可，自民國八十八年七月十四日後某日
    起，以其向不知情之黃健民承租之彰化縣伸港鄉○○○段一０三三—六五０、一
    ０三三—六四七地號土地（移送書誤載為彰化縣伸港鄉○○○段一０三三—二五
    四地號）供他人堆置廢棄物，並於同年十月二十六日起，以日薪新台幣（下同）
    二千元之代價，僱用亦未經主管機關許可且同具犯意聯絡之戊○○於該地擔任整
    地、回填之工作。因認被告甲○○涉犯廢棄物清理法第二十二條第二項第三款之
    罪嫌。
二、公訴人認被告等涉有上開犯嫌，係以同案被告戊○○於警訊、偵查坦承：甲○○
    僱用伊駕駛挖土機將查獲地上之垃圾推平，再挖河堤旁砂石覆蓋等語不諱，及該
    地係被告甲○○所承租，業據地主黃健民之妻丙○○○指述綦詳，又同案被告蘇
    芝林於該地傾倒玻璃纖維廢料為警當場查獲為主要之論據。訊據被告甲○○堅詞
    否認上揭犯行，辯稱: 伊朋友名叫「乙○○」要進行西濱道路工程，需要廢土轉
    運站，伊只是幫那家公司運載沙子的，因「乙○○」非當地人，故委請伊出面租
    地，伊雖有與丙○○○訂約租用該地，並約定土地只能作農業用途，那時伊認為
    沒有其他的利害關係，所以契約才會寫明只能由伊使用，契約是代書幫忙寫的，
    沒有很注意就簽名了，代書說在沙上種樹就算是農業用途了，壹佰萬元的本票伊
    是開來做擔保用的，伊是信任乙○○我想不會出問題，「乙○○」在包工程，伊
    幫他開車運輸已經好幾年都沒有出過問題，該地除堆置轉運沙外，還有機具洗一
    些沙來利用，本件之廢棄物是被別人偷丟棄的，伊毫無所悉，伊亦無僱用戊○○
    ，戊○○是乙○○請來操作挖土機堆土的等語。
三、按犯罪事實應依證據認定之，無證據不得推定其犯罪事實，又不能證明被告犯罪
    者，應諭知無罪之判決，此於刑事訴訟法第一百五十四條及同法第三百零一條第
    一項分別定有明文；及按認定不利於被告之事實須依積極證據，茍積極證據不足
    為不利於被告事實之認定時，即應為有利於被告之認定，更不必有何有利之證據
    ；又按事實審法院對於證據之取捨，依法雖有自由判斷之權，然積極證據不足證
    明犯罪事實時，被告抗辯或反證縱屬虛偽，仍不能以此資為積極證據應予採信之
    理由；再按事實之認定，應憑證據，如未能發現相當證據，或證據不足以證明，
    自不能以推測或擬制之方法，以為裁判基礎（最高法院三十年上字第八一六號、
    三十年上字第四八二號、四十年台上字第八六號判例參照）。又認定犯罪事實，
    所憑之證據，雖不以直接證據為限，間接證據亦包括在內，然無論直接或間接證
    據，其為訴訟上之證明，須於通常一般之人均不致於有所懷疑，而得確信其為真
    實之程度者，始得據為有罪之認定，倘其證明尚未達到此一程度，而有合理之懷
    疑存在時，即無從為有罪之認定（最高法院七十六年台上字第四九八六號判例參
    照）。
四、經查，證人丙○○○於本院審理中證陳: 「（被告是否有與你簽約？當時土地是
    誰的？簽約過程如何？）有，土地是我兒子的，我們簽約時有雙方約定土地只能
    放沙子，簽約時被告就有說是要放沙子。契約上說是農業用途，是被告說會幫我
    種一些樹，契約時也有約定只能由被告來使用，但是契約是這樣寫，並沒有再以
    口頭特別約定，因為我們認為契約就是這樣，租金是被告本人拿票給我的，本票
    壹佰萬元是做為若被告違約時要做為賠償用的。我本來就知道被告是要用來堆沙
    子的，契約是代書幫我們寫的，我們沒有很注意就簽名了，代書說在沙上種樹就
    算是農業用途了。」等語，證人丙○○○既於簽立租地契約時，即已知該地擬作
    堆沙之用，是被告所辯該地原作廢土轉運站一節，尚非無稽；再查，證人戊○○
    到院證稱: 「（有無受被告聘僱過？）我是去那邊操作重機器整地工作，我當時
    是由在台中港砂石廠的「林老闆」跟我說他有同行在本案查獲處設廠需要整地才
    把我借調過去支援的，我的薪水當時是說要找對方領，但被查獲後我薪水都沒有
    拿，我不知道誰是老闆。（你認為被告甲○○是否是老闆？）我去那家公司我在
    辦公室有看到那塊地的承租人是甲○○，我在公司上班時甲○○有去過現場，但
    是由公司的幹部告訴我整地的範圍，那些幹部我不認識，我知道那家公司是要做
砂石廠的，因為我在砂石場工作已經有十年了，我有看到當地有洗沙的水車、輸
    送帶、剷土機、挖土機等這些東西不可能用在其他的行業。」等語，足認被告所
    稱戊○○非伊所僱用一節，亦堪採信；遞查，證人丁○○前於偵查中檢察官命被
    告戊○○交保時，由其擔任具保人，經傳訊亦到院證述: 「（當初你去幫戊○○
    交保是受何人之託？）我跟甲○○是最早認識的，當時他們正在我店裡面喝酒，
    但是並不是他開口找我去幫忙交保的，他只是也有一起去，而是一位叫「忠董」
    的人開口要我去幫忙交保。」等語；本院復依被告題供「乙○○」名片查址、並
    囑託臺灣基隆地方法院訊問證人朱正傳，證人朱正傳證以該人確曾向伊租屋該處
    ，惟現已無從聯絡、不知去向等語，更得證應確另有主其事者、名為「乙○○」
    之人；末查，被告蘇芝林雖載運玻璃纖維廢棄物至該處傾倒為警查獲，惟亦無證
    據證明係受被告甲○○指示或該地即為被告甲○○經營、回填廢棄物；綜上，本
    件被告所辯伊僅代為租地，未實際經營運該地尚可採信，且依現有證據及本院調
    查之結果，亦未能證明被告有公訴人所指之犯行，其犯罪不能證明，自應為無罪
    之諭知。
據上論斷，應依刑事訴訟法第三百零一條第一項，判決如主文。
本案經檢察官林映姿到庭執行職務。
中    華    民    國    九十一    年      三      月      二十七        日
                                臺灣彰化地方法院刑事第一庭
                                    法      官  吳  俊  螢
右正本證明與原本無異。
如不服本判決，應於送達後十日內向本院提出上訴狀(須附繕本)。
告訴人或被害人對於判決如有不服具備理由請求檢察官上訴者，其上訴期間之計算係
以檢察官收受判決正本之日期為準。
                                    法院書記官  莊  素  美
中    華    民    國    九十一    年      三      月      二十九        日
